【裁判字號】    97,毒抗,8
【裁判日期】    970110
【裁判案由】    毒品危害防制條例
【裁判全文】
臺灣高等法院刑事裁定                   97年度毒抗字第8號
抗  告  人
即  被  告  甲○○
上列抗告人即被告因違反毒品危害防制條例案件（九十六年度毒
偵字第八五四０號），不服臺灣板橋地方法院九十六年度毒聲字
第二六０五號中華民國九十六年十一月二十七日所為裁定（聲請
案號：九十六年度聲觀字第二００八號），提起抗告，本院裁定
如下：
    主  文
抗告駁回。
    理  由
一、原裁定以抗告人即被告甲○○明知「海洛因」係毒品危害防
    制條例第二條第二項第一款所列之第一級毒品，不得施用。
    竟於民國九十六年九月六日下午六時十四分許，在臺北縣政
    府警察局土城分局頂埔派出所採尿前二十六小時內某時（為
    警查獲之時間除外），在不詳地點，非法施用第一級毒品海
    洛因。嗣於九十六年九月六日凌晨零時三十分許，在臺北縣
    土城市○○路○段三十二號五樓之七為警查獲，經採尿檢驗
    ，其尿液中呈毒品海洛因代謝物嗎啡陽性反應而發現上情，
    原審依尿液檢驗資料裁定被告甲○○施用第一級毒品海洛因
    ，令入戒治處所施以觀察、勒戒。
二、抗告意旨略以：被告甲○○於案發後深感悔悟，且於九十六
    年九月十二日自動前往行政院衛生署八里療養院接受「美沙
    冬替代療法」進行戒毒，被告已自動進行戒治，且有信心戒
    絕毒癮，希望能免至勒戒處所執行觀察、勒戒（按原抗告狀
    載為請求緩起訴，應係請求免除觀察勒戒之意），為此提起
    抗告，請求撤銷原裁定云云。
三、按犯毒品危害防制條例第十條之罪者，檢察官應聲請法院裁
    定，令被告入勒戒處所觀察、勒戒，其期間不得逾二月。觀
    察、勒戒後，檢察官依據勒戒處所之陳報，認受觀察、勒戒
    人無繼續施用毒品傾向者，應即釋放，並為不起訴之處分；
    認受觀察、勒戒人有繼續施用毒品傾向者，檢察官應聲請法
    院裁定令入戒治處所強制戒治，其期間為六個月以上，至無
    繼續強制戒治之必要為止，但最長不得逾一年。依前項規定
    為觀察、勒戒或強制戒治執行完畢釋放後，五年後再犯第十
    條之罪者，適用本條前二項之規定；毒品危害防制條例第二
    十條定有明文。次按，犯第十條之罪者，於犯罪未發覺前，
    自動向行政院衛生署指定之醫療機構請求治療，醫療機構免
    將請求治療者送檢察機關。依前項規定治療中經查獲之被告
    ，應由檢察官為不起訴之處分，但以一次為限，同條例第二
    十一條亦有明定。
四、本院查：
    （一）被告於警詢中矢口否認有施用毒品海洛因之犯行，惟
          其於九十六年九月六日凌晨零時三十分許，在臺北縣
          土城市○○路○段三十二號五樓之七為警查獲，並於
          同日下午六時十四分許，在臺北縣政府警察局土城分
          局頂埔派出所採尿送驗，經臺灣檢驗科技股份有限公
          司鑑定結果，確認其尿液中有海洛因代謝物嗎啡陽性
          反應，有該公司九十六年九月二十九日第ＣＺ000
          000000號「濫用藥物尿液檢驗報告」、檢體代
          號對照表各一紙在卷可稽。次查，該公司係先以酵素
          免疫分析法（ＥＩＡ）篩驗，檢驗出其尿液中海洛因
          代謝物嗎啡濃度超出檢測範圍，再以氣相層析質譜儀
          分析法（ＧＣ＼ＭＳ）確認；檢驗方法係以「氣相層
          析儀」先將物質氣化後，再經分析管分離，由於各種
          物質之沸點及對管柱之吸附力均不同，在經過檢測器
          （Detector）測定後，表現出不同之滯留時間（Rete
          nsion time），以滯留時間來判斷係何種物質；再利
          用「質譜儀」為檢測器，將物質撞擊成碎片，記錄其
          質譜圖。因每個化合物之鍵結能力不同，故不同物質
          會有其特定之質譜圖，因此在物質之判斷上有如指紋
          之鑑定，在理論上，扣除人為之因素，其精確度已接
          近百分之百。又人體施用第一級毒品海洛因經尿液排
          出之時間，依施用者食量多寡、人體代謝功能、施用
          者之年齡及性別有所差異，惟一般而言，施用海洛因
          者在二十六小時內所排出之尿液，均有可能被檢出，
          此為本院歷來審理毒品案件職務上所知悉。被告於九
          十六年九月六日下午六時十四分所採取之尿液中既有
          海洛因代謝物嗎啡陽性反應，則其在採尿前二十六小
          時內某時（為警查獲中除外），至少有非法施用第一
          級毒品海洛因一次之犯行，殆可認定。而被告並無觀
          察勒戒之執行紀錄，有臺灣高等法院被告全國前案紀
          錄表一紙附卷可按，是其施用第一級毒品海洛因，依
          前揭說明，自應令入觀察勒戒處所施以觀察、勒戒。
    （二）本院審核上開卷證資料屬實，原審據此裁定令被告入
          勒戒處所施以觀察、勒戒，並無不當。被告提起抗告
          指其業已自行前往指定醫院進行戒毒，應可免除觀察
          、勒戒之處分云云。然依首揭說明，得以自動治療請
          求免送檢察機關者，以「犯罪未發覺前」為限。被告
          既已在九十六年九月六日為警採尿後發覺其犯罪，依
          卷附診斷證明書所載，被告係於九十六年九月十二日
          始自行前往行政院衛生署八里療養院進行戒治，即與
          上開「犯罪未發覺前」自動請求戒治之規定不合，不
          能邀此寬典。是被告執此事由提起抗告，為無理由，
          應駁回之。
據上論斷，應依刑事訴訟法第四百十二條裁定如主文。
中    華    民    國    97    年    1     月    10    日
                  刑事第四庭  審判長法  官  沈宜生
                                    法  官  陳國文
                                    法  官  鄭水銓
以上正本證明與原本無異。
本裁定不得再抗告。
                                    書記官  劉貞達
中    華    民    國    97    年    1     月    10    日


司法院資訊處製作；財團法人民間司法改革基金會備份。
